【裁判字號】    98,審訴,8
【裁判日期】    980324
【裁判案由】    妨害自由
【裁判全文】
臺灣新竹地方法院刑事判決               98年度審訴字第8號
公  訴  人  臺灣新竹地方法院檢察署檢察官
被      告  乙○○
上列被告因妨害自由案件，經檢察官提起公訴（97年度偵字第85
81號），本院合議庭裁定改依簡式審判程序，並判決如下：
    主  文
乙○○共同犯剝奪他人行動自由罪，累犯，處有期徒刑捌月，減
為有期徒刑肆月，如易科罰金，以新臺幣壹仟元折算壹日。
    事  實
一、乙○○前於民國88年間因贓物案件，經臺灣高等法院以89年
    度上易字第1000號判決判處有期徒刑6 月確定；復於88年間
    因竊盜案件，經本院以89年度易字第305 號判決判處有期徒
    刑8 月確定；嗣上開2 罪，經本院以90年度聲字第615 號裁
    定定應執行有期徒刑1 年確定，於90年12月24日執行完畢出
    監。
二、詎仍不知悔改，於95年10月間某日，聽聞其債務人甲○○在
    新竹縣湖口鄉長安中藥行內，乙○○即與丙○○（業經臺灣
    桃園地方法院以96年度訴字第1276號判決判處有期徒刑8 月
    ，減為有期徒刑4 月確定）、另2 名真實姓名年籍不詳之成
    年男子共同基於妨害自由之犯意聯絡，一起前往該處，甲○○在得知乙○○、丙○○要找伊，旋即欲從該中藥行後門逃
    離時，由其中1 名真實姓名年籍不詳之成年男子阻擋，2 人
    並發生衝突，乙○○、丙○○及另1 名真實姓名年籍不詳之
    成年男子隨後亦趕至該中藥行後方，因見甲○○想逃離現場
    ，竟由其中1 人持開山刀脅迫甲○○上車，強推甲○○坐上
    乙○○所駕駛之自用小客車，丙○○等人並將甲○○掉落在
    地上之公事包拾起後，將甲○○載往新竹縣湖口信義村5 鄰
    下北勢27之2 號之黎進龍住處，途中甲○○並遭丙○○以拇
    指銬銬住手指，俟到達黎進龍上開住處後，乙○○、丙○○
    旋與其他4 、5 名真實姓名年籍不詳之成年男子或徒手、或
    持棍棒毆打甲○○（傷害部分未據告訴），乙○○、丙○○
    等人即共同以此強暴、脅迫之方法，剝奪甲○○之意思實現
    及意思決定等行動自由。迨甲○○主動告知其所攜帶之公事
    包內有錢，而在丙○○等人在從甲○○公事包取得現金新臺
    幣（下同）3 萬2,000 元後，甲○○方獲得釋放。
三、案經桃園縣政府警察局楊梅分局報告臺灣桃園地方法院檢察
    署檢察官呈請臺灣高等法院檢察署檢察長令轉臺灣新竹地方
    法院檢察署檢察官偵察起訴。
    理  由
一、本件被告乙○○所犯妨害自由罪，非死刑、無期徒刑、最輕
    本刑為3 年以上有期徒刑之罪，或高等法院管轄第一審之案
    件，被告於本院準備程序進行中，就被訴事實為有罪之陳述
    ，經本院認合於刑事訴訟法第273 條之1 第1 項之規定，裁
    定適用簡式審判程序，合先敘明。
二、認定犯罪事實所憑之證據及理由：
（一）被告於本院準備程序、簡式審理程序訊問時之自白。
（二）證人即被害人甲○○於警詢、檢察官訊問時及法院審理訊
      問時之證述（見臺灣桃園地方法院檢察署96年度偵字第28
      75號卷第22至25頁、第110 至111 頁、臺灣桃園地方法院
      96年度訴字第1276號卷第6 至12頁）。
（三）證人即共犯丙○○於警詢、檢察官訊問時及法院審理訊問
      時之證述（見上開偵查卷第10至16頁、86至88頁、130 至
      131 頁、臺灣桃園地方法院檢察署97年度偵字第14812 號
      卷第27、28頁、上開刑事卷第13至18頁）。
（四）證人丁○○於警詢、檢察官訊問時之證述（見上開偵字第
      2875號卷第168 、169 頁、164 至166 頁），證明被告與
      共犯丙○○在案外人黎進龍上開住處內，確實有毆打並以
      拇指銬銬住被害人甲○○之行為事實。
（五）綜上，被告上開自白內容確與事實相符，可以採信，本案
      事證已臻明確，被告上開犯行洵堪認定，應依法論科。
三、論罪科刑之理由：
（一）核被告所為，係犯刑法第302 條第1 項之剝奪他人行動自
      由罪。
（二）被告與丙○○、及另2 名真實姓名、年籍不詳之成年男子
      就本件犯行有犯意之聯絡及行為之分擔，應論以共同正犯
      。
（三）被告有事實欄所載之前科紀錄，於90年12月24日執行有期
      徒刑完畢等情，有臺灣高等法院被告前案紀錄表1 件在卷
      可稽，其於受徒刑之執行完畢，5 年以內故意再犯有期徒
      刑以上之罪，為累犯，應依法加重其刑。
（四）爰審酌被告未循正當合法途徑催討債務，竟使用剝奪他人
      行動自由之暴力方式向被害人甲○○討債，對於被害人所
      造成之身心傷害不輕，所為雖不足取，惟念其犯罪後坦承
      犯行，犯後態度良好等一切情狀，量處如主文所示之刑。
（五）被告犯罪時間係在96年4 月24日以前，依據中華民國九十
      六年罪犯減刑條例第2 條第1 項第3 款、第7 條、第9 條
      之規定，就上開所宣告之刑減為有期徒刑4 月，並諭知易
      科罰金之折算標準。
（六）至供被告犯罪所用之開山刀、拇指銬等物，雖為被告或共
      犯所有，且供本件犯罪所用之物，惟並未扣案，為免將來
      執行之困難，爰不為沒收之宣告，附此敘明。
四、適用法律：
（一）刑事訴訟法第273條之1第1項、第299條第1項前段。
（二）刑法第302 條第1 項、第28條、第47條第1 項、第41條第
      1 項前段。
（三）刑法施行法第1 條之1。
（四）中華民國九十六年罪犯減刑條例第2 條第1 項第3 款、第
      7 條、第9條。
本案經檢察官陳麗芬到庭執行職務。
中    華    民    國    98    年    3     月    24    日
                        刑事第九庭法  官  魏瑞紅
以上正本證明與原本無異。
如不服本判決應於收受判決後10日內向本院提出上訴書狀，並應
敘述具體理由。其未敘述上訴理由者，應於上訴期間屆滿後20日
內向本院補提理由書(均須按他造當事人之人數附繕本)「切勿逕
送上級法院」。
中    華    民    國    98    年    3     月    24    日
                                  書記官  吳月華
附錄本案論罪科刑法條：
中華民國刑法第302條第1項
（剝奪他人行動自由罪）
私行拘禁或以其他非法方法，剝奪人之行動自由者，處 5 年以下
有期徒刑、拘役或 3 百元以下罰金。


司法院資訊處製作；財團法人民間司法改革基金會備份。
